臺灣臺中地方法院刑事判決　　　　　　　95年度易字第2961號
公　訴　人　臺灣臺中地方法院檢察署檢察官
被　　　告　甲○○
上列被告因詐欺取財案件，經檢察官提起公訴（九十五年度偵字
第一一九二四號），本院合議庭裁定改依簡式審判程序審理後，
判決如下：
    主    文
甲○○幫助意圖為自己不法之所有，以恐嚇使人將本人之物交付
，處有期徒刑肆月，如易科罰金，以銀元佰元即新台幣玖佰元
折算壹日。
    犯罪事實
一、甲○○在可預見金融機構帳戶係個人理財之重要工具，且關
    係個人財產及信用之表徵，一般人無故購買取得他人帳戶之
    目的，乃在俾利取得贓款及掩飾犯行以免為警查緝，其後可
    能將取得之帳戶供作遭恐嚇取財之被害人匯款時指定帳戶之
    用，而對於提供帳戶之行為雖無引發他人犯罪之確信，惟仍
    有容認他人持帳戶用以犯罪，且不違反其本意之情形下，基
    於幫助他人恐嚇取財之不確定故意，於民國九十五年一月二
    十日後之某時，將其於九十五年一月二十日以自己名義向中
    國信託商業銀行文心分行申設取得帳號000000000
    000號活期存款帳戶之存摺及金融卡（含密碼，下稱中國
    信託銀行帳戶）交予某一不詳年籍者使用，並先行取得所約
    定新台幣（下同）一萬元代價中之三千元款項。嗣該名不詳
    年籍者取得上開銀行資料後，即基於意圖為自己不法所有之
    犯意，於九十五年三月二十二日上午八時四十分許，撥打電
    話向乙○○恫嚇陳稱：你女兒楊君婷因借款未還遭綁架，須
    準備贖款，並將款項匯入甲○○上開中國信託銀行帳號之帳
    戶內等語，使乙○○因信以為真，誤以伊若不匯款，則伊女
    將無法獲釋，致心生畏懼，而於同日上午九時三十分許，至
    高雄縣鳳山市農會五甲辦事處，依指示將所有一萬四千元款
    項匯入呂家宏上開中國信託銀行帳戶內。
二、案經臺中市警察局第五分局報請臺灣臺中地方法院檢察署檢
    察官偵查起訴。
    理    由
一、訊據被告甲○○對於上開犯罪事實供認不諱，復經被害人乙
    ○○於警詢時指述稽詳，且有高雄縣鳳山市農會匯款回條、
    中國信託商業銀行客戶開戶資料及交易明細表等在卷足參，
    又按刑法上之故意，分直接故意（確定故意）與間接故意（
    不確定故意），「行為人對於構成犯罪之事實，明知並有意
    使其發生者」為直接故意；又「行為人對於構成犯罪之事實
    ，預見其發生而其發生並不違背其本意者」為間接故意。而
    參以銀行帳戶可供款項之存匯、提領，一般人均可輕易申請
    開設，並無任何資格條件之限制，如非洗錢、犯罪等不法目
    的或為掩飾自己真實身分，依常情並無捨棄自己申設帳戶而
    迂迴向他人收購帳戶使用之理，且近來訛稱親友欠債、子女
    遭綁架，需付款贖人之恐嚇取財等犯罪層出不窮，該等犯罪
    ，多數均係利用人頭帳戶作為出入帳戶，已業經媒體廣為披
    載，則依被告係成年且智力成熟之人等情以觀，對上開情事
    自均知之甚詳，而對於出售銀行帳戶可能被用來作為恐嚇取
    財等非法用途上，應有所預見，且不違背其本意。故而，被
    告猶仍提供其所有上開帳戶予他人使用，當堪認取得上開帳
    戶資料者將被告所有上開帳戶作為恐嚇取財之匯款帳戶使用
    ，乃均係被告所容認及允許。綜上，被告確有容認該不詳年
    籍者利用所有上開帳戶犯恐嚇取財罪之不確定故意，且該不
    詳年籍者，事後亦果真獨自利用被告交付之上開帳戶作為犯
    恐嚇取財罪之款項出入帳戶，允無疑義。再按刑法上之幫助
    犯，係指以幫助之意思，對於正犯資以助力，而未參與實施
    犯罪之行為者而言。查被告雖有將上開帳戶之存摺、金融卡
    及密碼資料提供予施以恐嚇者使用，如前所述，惟既未見其
    有何參與恐嚇被害人之行為或於事後亦分得詐騙款項之積極
    證據，固無從認屬上開恐嚇取財行為之共同正犯。然而，被
    告將其所有之上開帳戶提供予他人作為遭恐嚇取財之被害人
    匯款指定之帳戶，乃係基於幫助他人恐嚇取財之犯意，而被
    告提供上揭帳戶予他人之行為，復屬恐嚇取財構成要件以外
    之行為，則被告自屬以幫助之意思，參與恐嚇取財構成要件
    以外之行為，應以恐嚇取財之幫助犯論。綜上，足見被告上
    開自白，核與事實相符。本案事證明確，被告之犯行，堪予
    認定。
二、按以恐嚇使人將物交付，有時固亦含有詐欺性質，但與詐欺
    之區別，則在有無施用威嚇，使人心生畏懼之情形為斷；又
    按恐嚇罪質，非不含詐欺性，其與詐欺之區別，係在行為人
    對於被害人所用之手段，僅使其陷於錯誤，為詐欺，使發生
    畏懼心者，為恐嚇；再按刑法第三百四十六條第一項之恐嚇
    取財罪，與同法第三百三十九條第一項之詐欺取財罪，二者
    之區別，在於前者係施用使人心生畏怖之恐嚇手段，致被害
    人心生畏懼，明知不應交付財物而交付，後者則係施用詐術
    手段，使人陷於錯誤，誤信為應交付財物而交付，惟上開之
    恐嚇手段，常以虛假之事實為內容，故有時亦不免含有詐欺
    之性質，倘含有詐欺性之恐嚇取財行為，足使人心生畏懼時
    ，自應僅論以高度之恐嚇取財罪，殊無再適用詐欺取財罪之
    餘地，有最高法院二十八年上字第一二三八號、三十年上字
    第六六八號判例及八十四年度臺上字第一九九三號判決意旨
    可資參照。而查，依被害人乙○○陳述之被害事實，足認其
    係因遭人恐嚇，致心生畏懼而匯款，是被告提供上開銀行帳
    戶資料幫助該犯罪行為之實施，所為自應成立幫助恐嚇取財
    罪。查被告行為後，刑法第三十條第一項、第二項關於「從
    犯」之文字已修正為「幫助犯」，惟對於幫助犯之處罰規定
    並未修正，是刑法關於幫助犯之處罰規定於新舊法均無不利
    之情形，即無比較適用新舊法之問題，應逕行適用裁判時之
    法律規定，即應適用修正後刑法第三十條第一項、第二項之
    規定減輕其刑，先予指明。是核被告所為，係犯刑法第三十
    條第一項、第三百四十六條第一項之幫助恐嚇取財罪。至原
    起訴檢察官雖認被告前揭所為，係犯刑法第三十條第一項、
    第三百三十九條第一項之幫助詐欺取財罪嫌，惟公訴蒞庭檢
    察官嗣於本院審理中已更正該部分之起訴法條為刑法第三十
    條第一項、第三百四十九條之幫助恐嚇取財罪，爰不再變更
    檢察官之起訴法條，附此敘明。爰審酌被告隨意提供其所有
    上開金融機構帳戶供他人非法使用，將助長社會犯罪風氣，
    可能導致真正犯罪者逍遙法外，其行為殊屬不當，惟念及被
    告本身並未實際參與本件恐嚇取財之犯行，責難性較小，及
    被告供認犯罪，顯然尚知悔悟之犯罪後態度等一切情狀，不
    依檢察官之具體求刑，而量處如主文所示之刑，並諭知易科
    罰金之折算標準。
三、被告行為後，罰金罰鍰提高標準條例第二條業已刪除，而刑
    法第四十一條第一項前段關於易科罰金之折算標準已由舊法
    之銀元一百元、二百元、三百元修正為新台幣（下同）一千
    元、二千元、三千元，因屬科刑規範事項之變更，其折算標
    準為裁判時所應諭知，自有就新舊法規定比較之必要，經比
    較新舊法結果，以被告行為時之舊法較為有利於被告，新法
    並無對被告有較為有利之情形，是依刑法第二條第一項前段
    之規定，本件應適用被告行為時之舊法即依修正前刑法第四
    十一條第一項前段、修正前罰金罰鍰提高標準條例第二條、
    現行法規所定貨幣單位折算新台幣條例第二條之規定，諭知
    以銀元三百元即新台幣九百元折算一日為易科罰金之折算標
    準。又被告行為後，刑法第三十三條第五款業於九十四年二
    月二日以華總一義字第０九四０００一四九０一號令修正公
    布，並自九十五年七月一日起施行；修正後刑法第三十三條
    第五款規定「罰金：新臺幣一千元以上，以百元計算之。」
    ，與修正前刑法第三十三條第五款規定「罰金：一元以上。
    」不同。比較新舊法結果，以舊法較有利於行為人，新法並
    無對被告較為有利之情形，故依刑法第二條第一項前段規定
    ，本案關於刑法第三百四十六條第一項之法定刑罰金部分，
    自應適用行為時之法律即修正前刑法第三十三條第五款規定
    決定其罰金部分之法定刑，附此說明。
據上論斷，應依刑事訴訟法第二百七十三條之一第一項、第二百
九十九條第一項前段，刑法修正前第二條第一項前段、但書、刑
法第三十條第一項、第二項、第三百四十六條第一項、修正前刑
法第四十一條第一項前段，罰金罰鍰提高標準條例第一條前段、
修正前罰金罰鍰提高標準條例第二條，現行法規所定貨幣單位折
算新台幣條例第二條，判決如主文。
中　　華　　民　　國　　96　　年　　3 　　月　　30　　日
                      刑事第四庭  法　官　許惠瑜
以上正本證明與原本無異。
如不服本判決，應於判決送達後十日內向本院提出上訴狀，上訴
於臺灣高等法院臺中分院( 須附繕本 )。
                                  書記官　陳佳君
中　　華　　民　　國　　96　　年　　3 　　月　　30　　日
附錄論罪科刑法條
刑法第三百四十六條
意圖為自己或第三人不法之所有，以恐嚇使人將本人或第三人之
物交付者，處六月以上五年以下有期徒刑，得併科一千元以下罰
金。
以前項方法得財產上不法之利益，或使第三人得之者，亦同
前二項之未遂犯罰之。
